【裁判字號】    94,勞訴,45
【裁判日期】    950407
【裁判案由】    給付資遣費
【裁判全文】
臺灣士林地方法院民事判決              94年度勞訴字第45號
原      告  丙○○
訴訟代理人  王建智  律師
複代理人    王俊權  律師
被      告  戈蘭帝股份有限公司
                    統一編號：.
法定代理人  戊○○
訴訟代理人  丁○○
            林德川  律師
上列當事人間給付資遣費事件，本院於95年3 月22日言詞辯論終
結，判決如下：
    主  文
被告應給付原告新台幣伍拾貳萬元。
原告其餘之訴駁回。
訴訟費用由被告負擔十分之九，餘由原告負擔。
    事實及理由
一、原告起訴主張：其自民國86年1 月8 日起即任職於被告戈蘭
    帝股份有限公司，於94年8 月26日之前6 個月平均薪資為每
    月新台幣（下同）6 萬元。94年8 月26日原告與廠長丁○○
    因細故意見不合，廠長丁○○心生不滿，藉故解僱原告，翌
    日雖經被告公司股東蔡長森協調，被告仍不同意原告再至公
    司上班。原告遂於同年8 月29日至被告要求發給資遣費，然
    被告表示僅願發給1 個月工資之資遣費，而無法達成共識。
    嗣經勞工局於94年9 月19日協調未果，原告即於94年9 月20
    日以被告公司無預警非法解僱為由，依法終止兩造間之勞動
    契約，並要求被告依法發給資遣費及預告工資，惟未獲置理
    ，為此，爰依勞動基準法第14條第4 項準用同法第17條之規
    定，提起本訴，並聲明: 被告應給付原告58萬元
二、被告辯稱：
  (一)被告雇用原告擔任廚具安裝修護師傅，因原告有以下違反勞
    動契約或工作規則，情節重大之事實，被告始依勞動基準法
    第12條第1 項第4 款之規定，不經預告終止勞動契約，且依
    同法第18條第1 款規定，原告不得向被告請求預告工資及資
    遣費：
    (1)被告公司規定每日上班報到時間為上午8 時，原告從未準
      時到班，被告公司廠長丁○○到任3 年半以來，原告幾乎
      每日遲到，經多次警告仍未改善。又原告自94年8 月26日
      遭被告終止勞動契約前1 年，每日上班打卡後隨即擅自離
      開公司至附近之廣東釣具行聊天至中午，置工作於不顧。
    (2)原告於94年6 、7 月間，擅自終止與客戶門市部之業務往
      來。
    (3)被告公司廠長丁○○於94年8 月26日中午，指派原告前往
      客戶處工作，處理廚具瑕疵部分，因原告平時常由司機載
      往客戶處工作，丁○○即建議原告可以考駕照自行駕車前
      往，原告即不悅稱「我是代表忠孝東路公司的老板」，而
      不接受指派，原告受僱卻不接受指揮，已違反工作規則且
      情節重大，被告乃以原告到班後擅離公司，且拒不接受指
      揮從事勞務，依法終止雙方之勞動契約。
  (三)並聲明：請求駁回原告之訴。
三、兩造不爭執之事項：
  (一)原告自86年1 月8 日起任職於被告公司
  (二)原告於94年8月26日遭被告公司解僱。
  (三)原告於94年8 月26 日 之前六個月平均薪資為每月6 萬元。
  (四)原告於94年9 月20日以北投一德郵局第97號存證信函，終止
    兩造勞動契約，被告並已收受。
  (五)被告公司未制定書面工作規則。
  (六)若原告終止兩造勞動契約係合法，原告得請求之資遣費及預
    告工資共58萬元。
四、兩造爭執之事項，(一)被告公司不經預告終止兩造勞動契約，
    是否合法？(二)若被告公司終止兩造勞動契約不合法，原告以
    被告違法解僱為由，終止兩造勞動契約是否合法？茲審酌如
    下：
  (一)被告公司不經預告終止兩造勞動契約，是否合法？
    1.被告辯稱原告3 年半以來，幾乎未曾準時到班，有違反勞
      動契約或工作規則，情節重大之事實乙節，為原告所否認
      ，被告雖提出原告94年8 月之考勤表（見本院卷第21頁）
      為證，惟依原告所提出被告不否認為真正之94年6 月、7
      月份薪俸袋影本 (見本院卷第42頁、43頁)， 原告尚有領
      取全勤獎金，顯見被告主張原告任職近3 年半幾乎每日遲
      到之事實，委不足採信。又查被告公司並無書面工作規則
      規定員工上班遲到之懲處方式，原告主張被告公司內部規
      定係員工遲到20分鐘內不算遲到而且給全勤獎金，遲到20
      至30分鐘則不發給全勤獎金亦不扣薪水，遲到30分鐘以上
      方扣薪水等情，有被告提出考勤表為證，其上紀載：原告
      於94年8 月11日9 時3 分打卡，扣薪1/8 ；94年8 月12日
      8 時34分打卡，扣薪1/16；其餘上班日雖有逾上午8 時打
      卡之情況，考勤表卻無應扣薪之記載，與原告之主張互核
      相符，應屬可採。復佐以證人即被告公司廚具之組裝師傅
      乙○○於本院95年2 月8 日審理時證稱：被告公司只有在
      員工遲到時才會扣薪，被告公司另有曠職制度，1 天未上
      班又未請假就是曠職 (見本院卷第55頁)等 語，可見原告
      縱有於94年8 月份經常未在上午8 時準時到班之情況，依
      被告公司之習慣，亦尚不足構成違反勞動契約或工作規則
      ，情節重大之事由。
    2.被告又辯稱：原告於終止勞動契約前1 年，每日上班打卡
      後隨即擅自離開公司至附近之廣東釣具行聊天至中午，置
      工作於不顧云云，並聲請傳喚證人即被告公司送貨司機甲
      ○○及證人乙○○為證，惟查，證人甲○○於本院95年2
      月8 日審理時證稱：曾於上午11時左右見到原告在廣東釣
      具行，見過原告在釣具行聊天最長的時間為10多分鐘 (見
      本院卷第51頁至第52頁）；證人乙○○雖證稱：原告常常
      離開公司1 至2 小時，但原告未曾因上班時間外出遭懲戒
      ，且被告公司幾乎每個師傅都會在上班時間外出買煙，而
      被告公司亦從未對員工不假外出實行處罰等語（見本院卷
      第53頁至第56頁）。綜上證詞，縱認原告有於上班時間外
      出之情況，惟被告公司之其他員工亦常有類似情形，且被
      告公司長期以來從未對此種員工不假外出之行為施以懲處
      ，顯示被告公司並不認為此等行為已達違反勞動契約或工
      作規則有情節重大之事實，否則何以長期未曾因此作過任
      何懲處；況且若如被告所辯，原告不假外出情形嚴重達1
      年之久，且此已構成違反勞動契約或工作規則情節重大，
      被告又何以能容忍原告此等行為達1 年之久，卻於與被告
      公司廠長丁○○發生爭執，始以之為由將告解雇，而解雇
      前不曾以此為由懲處原告。是以被告公司之文化顯然並不
      認為員工不假外出係屬違反勞動契約或工作規則，情節重
      大之事由，被告以此主張原告有違反勞動契約，情節重大
      云云，自不足取。
    3.被告另以原告於94年6 月、7 月間擅自終止與客戶門市部
      之業務往來，且於94年8 月26日不接受工作指揮分派前往
      客戶處，已構成違反勞動契約及工作規則情節重大云云置
      辯，惟此為原告所否認，被告復未舉證以實其說，其所辯
      自難憑採。
    4.是被告所辯原告有違反勞動契約或工作規則，情節重大事
      由，被告公司得不經預告終止兩造勞動契約之主張，不足
      信取。
  (二)原告以被告違法解僱為由，終止兩造勞動契約是否合法？
    按雇主違反勞動契約或勞工法令，致有損害勞工權益之虞者
    者，勞工得不經預告終止契約，勞動基準法第14條有第1 項
    第6 款定有明文。又雇主違法解僱勞工，即可認為係「雇主
    違反勞動契約或勞工法令」，並足認為「有損害勞工權益之
    虞」，勞工得以「雇主違反勞動契約或勞工法令，有損害勞
    工權益之虞」為由，不經預告終止勞動契約。被告不經預告
    終止兩造勞動契約，於法無據，已如前述。被告既違法解僱
    虞」，原告自得以「雇主違反勞動契約或勞工法令，有損害
    勞工權益之虞」為由，不經預告終止勞動契約，是原告之終
    止勞動契約，為法之所許。
四、又按依勞動基準法第11條至18條之規定，勞動契約合法終止
    之情形，單方片面終止者，可區分為由雇主一方終止契約及
    由勞工終止契約之情形：1.由雇主終止契約之情形：依勞
    動基準法第11條之規定，須經預告且須發給資遣費；依同
    法第12條之規定，不須預告且不須發給資遣費；依同法第
    13條但書之規定：須經預告且須發給資遣費。2.由勞工終止
    契約之情形：依同法第14條規定，勞工不須經預告且可請
    求資遣費；依同法15條規定，勞工須經預告，但不得請求
    資遣費。另按勞工依勞動基準法第14條第4 項規定：依同法
    第14條終止勞動契約時，準用同法第17條之規定發給資遣費
    ：1.在同一雇主之事業單位繼續工作，每滿一年發給相當於
    一個月平均工資之資遣費。2.依前款計算之剩餘月數，或工
    作未滿一年者，以比例計給之。未滿一個月者以一個月計。
    原告自86年1 月8 日至94年8 月26日任職於被告公司，服務
    年資計8 年7 月又18天每月平均工資為6 萬元，是原告依據
    同法第14條第4 項準用第17條之規定，請求被告發給8 又8/
    12月平均工資之資遣費，合計52萬元（計算式：60,000 x8
    又8/12=520,000）即屬有據，至於另請求1 個月之預告工資
    ，則於法無據。從而，原告主張被告公司應給付52萬元，為
    有理由，應予准許，逾此部分之請求，則無理由，應予駁回
    。
五、本件為判決基礎之事證已臻明確，兩造其餘攻擊防禦方法及
    所提證據，或聲請調查之證據，經本院審酌後，認為均不影
    響本院前揭審認結論，爰不逐一論駁，併此敘明。
六、訴訟費用負擔之依據：民事訴訟法第79條。
中    華    民    國    95    年    4     月    7     日
                  民事第一庭  法  官  陳靜芬
以上正本證明與原本無異。
如對本判決上訴須於判決送達後20日內向本院提出上訴狀。
中    華    民    國    95    年    4     月    13    日
                              書記官  陳秀蘭


司法院資訊處製作；財團法人民間司法改革基金會備份。
